【裁判字號】    98,交抗,1074
【裁判日期】    980430
【裁判案由】    違反道路交通管理處罰條例
【裁判全文】
臺灣高等法院交通事件裁定            98年度交抗字第1074號
抗  告  人
即受處分人  甲○○
上列抗告人因違反道路交通管理處罰條例案件，不服臺灣板橋地
方法院，中華民國98年3月17日所為裁定（97年度交聲字第3321
號），提起抗告，本院裁定如下：
    主  文
原裁定撤銷，發回臺灣板橋地方法院。
    理  由
一、原裁定意旨略以：證人即本件承辦舉發警員乙○○於民國98
    年1月22日在到庭證稱：異議人本件停放機車之位置，係在
    臺北縣板橋市舊車站前市府廣場之「非常熱區廣場」騎樓處
    ，該處靠近中山路1段及重慶路，於本件舉發時，於距離異
    議人停車處約2公尺處，即設有禁止停車之標誌，異議人進
    入該騎樓位置入口處，可見前述標誌，但於本件舉發後，除
    立有公告禁止停車之標誌及說明外，其餘部分標誌業改設為
    裝飾燈，迄目前尚未恢復等語，及證人乙○○於庭後提出之
    異議人違規停車位置及附近標誌示意圖，及附近16處禁止臨
    時停車標誌照片在卷可稽，而證人係依法執行勤務之警員，
    前與異議人並無任何糾葛，是可信證人應無捏設事實之必要
    。足認異議人於97年10月14日下午4時30分許，將車牌號碼
    FD2-735號機車，停放在臺北縣板橋市○○路○段及重慶路上
    禁止臨時停車之處所停車之違規，原處分機關以其違反道路
    交通管理處罰條例第56條第1項第1款規定，裁處罰鍰600元
    ，自屬合法。抗告人之異議，為無理由，應予駁回等語。
二、抗告意旨略以：(一)罰單照片上面只有照到機車車牌號碼與地
    板，照片上面並無依何禁止停車的字樣，且由照片無法確定
    停車地點為何處，光看照片無法斷定本人停車地點，抗告人
    停車並無看見任何禁止停車標誌。(二)抗告人並未收到原法院
    開庭通知，原法院直接裁定是不合理的等語。
三、原裁定依憑證人乙○○之證詞及其庭後提出之違規停車位置
    及附近標誌示意圖，及附近16處禁止臨時停車標誌照片，認
    抗告人有上開違規之事實，固非無見。惟查：(一)據臺北縣政
    府警察局板橋分局97年12月10日北縣警板交裁字第09700520
    87號函記載：經查FD2-735號普通重機車於97年10月14日16
    時30分許在本轄板橋市○縣○○道與重慶路口』（非常熱區
    ）於禁止臨時停車處所（人行道、廣場）停車……等語，核
    與證人乙○○於庭後提出之抗告人違規停車位置圖上標示抗
    告人違停位置乃靠近『中山路1段及重慶路口』交叉處附近
    ，則證人乙○○所提出之異議人違規停車位置及附近標誌示
    意圖，及附近16處禁止臨時停車標誌照片等，是否可憑為異
    議人有前揭交通違規情事？即有疑義。(二)次查送達，於應受
    送達人之住居所、事務所或營業所為之；於應送達處所不獲
    會晤應受送達人時，得將文書付與有辨別事理能力之同居人
    、受僱人或應送達處所之接收郵件人員。應受送達人或其同
    居人、受僱人、接收郵件人員無正當理由拒絕收領文書時，
    得將文書留置於應送達處所，以為送達；又送達不能依前二
    條規定為之者，得將文書寄存送達地之地方自治或警察機關
    ，並作送達通知書兩份，一份黏貼於應受送達人住居所、事
    務所、營業所或其就業處所門首，另一份交由鄰居轉交或置
    於該送達處所信箱或其他適當位置，以為送達。前項情形，
    由郵政機關為送達者，得將文書寄存於送達地之郵政機關，
    行政程序法第72條第1項前段、第73條第1項、第3項及第74
    條第1項、第2項均有明文，又民事訴訟文書之寄存送達，依
    民事訴訟法第138條第2項規定，自寄存之日起，經10日發生
    效力，此乃慮及應受送達人未必能即時領取訴訟文書而知悉
    其內容，故特設此規定以保障其權益，行政程序法雖未如前
    述民事訴訟法增設第138條第2項規定，但基於保障應受送達
    人權益之同一理由，解釋上應認為有上開規定之類推適用。
    原法院既認本案有調查之必要，而通知異議人於98年1月22
    日到庭進行調查，然本案調查傳票係於98年1月12日送達至
    抗告人上開設籍之住所，因未獲會晤本人，亦無受領文書之
    同居人、受僱人或應送達處所之接收郵件人員，故將送達通
    知書寄存於臺北縣政府警察局板橋分局後埔派出所，此有原
    審送達證書1紙附卷可稽，揆諸前揭說明，該通知書自寄存
    之日起經10日（即98年1月22日）始發生效力，亦即該通知
    書係於前開調查期日當天始送達異議人，則原法院上開所為
    通知書，難謂已發合法送達之效力，是抗告人陳述並未收到
    開庭通知書，自非無據。(三)綜上所述，原法院未據詳查，逕
    以抗告人違規事證明確，維持原處分之裁罰，尚嫌率斷。抗
    告人抗告意旨指摘原審裁定不當，尚難謂全無理由，自應由
    本院將原裁定撤銷，發回原審法院詳為調查後更為適當之裁
    定。
四、據上論斷，應依道路交通案件處理辦法第26條，刑事訴訟法
    第413條，裁定如主文。
中    華    民    國    98    年    4    月     30    日
                        交通法庭審判長法  官  何菁莪
                                      法  官  江振義
                                      法  官  李麗珠
以上正本證明與原本無異。
不得再抗告。
                                      書記官  陳禹任
中    華    民    國    98    年    5    月      4    日


司法院資訊處製作；財團法人民間司法改革基金會備份。
